臺灣臺中地方法院刑事判決　　　　　　 96年度交易字第434號
公　訴　人　臺灣臺中地方法院檢察署檢察官
被　　　告　乙○○
　　　　　　　　　　　2樓
上列被告因過失傷害案件，經檢察官提起公訴（九十六年度偵字
第九八八六號），本院判決如下：
    主    文
乙○○因過失傷害人，處有期徒刑肆月，如易科罰金，以新臺幣
壹仟元折算壹日，減為有期徒刑貳月，如易科罰金，以新臺幣壹
仟元折算壹日。
    犯罪事實
一、乙○○於民國九十五年九月十八日上午六時三十分許，駕駛
    車牌號碼ＲＩ－一四二一號自用小客車，沿臺中縣潭子鄉○
    ○○路由東往西方向行駛，途經圓通南路七二巷無號誌交岔
    路口時，原應注意汽車迴車前，應暫停並顯示左轉燈光或手
    勢，看清無來往車輛，始得迴轉，且依當時天候晴、為日間
    自然光線、路面乾燥無缺陷、無障礙物、視距良好等客觀情
    形，並無不能注意之特別情事，竟疏於注意來往車輛，貿然
    向左迴轉；適有甲○○○騎駛車牌號碼ＴＪＬ－一六○號輕
    型機車，亦沿臺中縣潭子鄉○○○路由東往西方向行經該路
    七二巷口，迨乙○○發現時，已煞避不及，其前揭自用小客
    車左前車頭撞擊上述機車右側車身，致甲○○○受有骨盆骨
    骨折、右側第六、七、八肋骨骨折等傷害。乙○○於肇事後
    ，在未被有偵查犯罪職權之機關或公務員知悉前，留在現場
    向前來處理之員警自首而接受裁判。
二、案經甲○○○訴由臺中縣警察局豐原分局報請臺灣臺中地方
    法院檢察署檢察官偵查起訴。
    理    由
一、訊據被告固坦承有於上揭時、地與告訴人甲○○○發生車禍
    事故，及自己具有過失等情不諱，惟辯稱：告訴人機車是在
    對向車道上撞上伊的車子，告訴人與有過失云云。然查：
  (一)被告於警詢、偵查中及本院審理時均坦承有於上揭時、地與
    告訴人發生車禍，且有臺中縣警察局交通隊大雅分隊處理道
    路交通事故談話紀錄表二份、道路交通事故現場圖一張、臺
    中縣警察局道路交通事故調查報告表(一)(二)各一份，及交通事
    故照片八張附卷可稽，堪認被告此部分自白為真。
  (二)告訴人骨盆骨骨折、右側第六、七、八肋骨骨折等傷害，有
    中國醫藥大學附設醫院診斷證明書一紙在卷可憑，是告訴人
    確係因本件交通事故而受傷一節，應可認定。
  (三)按汽車迴車前，應暫停並顯示左轉燈光或手勢，看清無來往
    車輛，並注意行人通過，始得迴轉，道路交通安全規則第一
    百零六條第五款定有明文。被告駕車自應注意上述道路交通
    安全規定，且觀諸卷附前揭現場照片及道路交通事故調查報
    告表(一)，當時天候晴、日間自然光線、路面乾燥、無缺陷、
    無障礙物且視距良好，依當時路況及天候，被告並無不能注
    意之情形，其疏未注意來往車輛，貿然迴轉，而發生本案車
    禍，並致告訴人受有前揭傷害，則被告自有過失，且被告之
    過失駕駛行為與告訴人所受傷害間，亦具相當因果關係，甚
    為明確。
  (四)被告辯稱：告訴人機車是在對向車道上撞上伊的車子，告訴
    人與有過失云云。然觀諸道路交通事故照片（參見警卷第一
    八頁），被告駕駛之自用小客車車頭並未跨越分向線，是本
    件車禍之撞擊點並不在對向車道，當可認定，實難認告訴人
    機車是在對向車道遭被告撞擊。又按機器腳踏車行駛之車道
    ，在已劃分快慢車道之道路，雙向道路得在最外側快車道及
    慢車道行駛，道路交通安全規則第九十九條第一項第二款定
    有明文；查本件車禍地點臺中縣潭子鄉○○○路路段，已劃
    分快慢車道，然雙向各只有一條快車道，此有道路交通事故
    現場圖道路、交通事故照片附卷可稽，揆諸前揭條文意旨，
    告訴人機車並非不得騎駛於快車道上；況被告未注意往來車
    輛，貿然迴車，告訴人為閃躲被告車輛，自然只得向左偏移
    而接近分向線，且依事故照片，被告車輛左前車頭受損，而
    告訴人機車係右側車身受損，亦可認定係被告車輛撞擊告訴
    人機車，非告訴人機車撞上被告車輛，是本件車禍之發生實
    難歸責於告訴人，告訴人並無過失責任。
  (五)此外，臺灣省臺中縣區車輛行車事故鑑定委員會亦認本件車
    禍被告違反道路交通安全規則第一百零六條第五款之規定，
    為肇事原因，告訴人無肇事因素等情，此有臺灣省臺中縣區
    車輛行車事故鑑定委員會九十六年二月十四日中縣鑑字第○
    九六五五○○五四六號函附之分析意見在卷可稽，亦與本院
    之認定相符。從而，本案事證明確，被告前揭犯行，洵堪認
    定，應依法論科。
三、核被告所為，係犯刑法第二百八十四條第一項前段之過失傷
    害罪。被告肇事後報案等待員警到場處理，並陳明自己係肇
    事者及陳述肇事經過一節，業據被告供明，復有臺中縣警察
    局道路交通事故談話紀錄表一紙在卷可參，與自首要件相符
    ，依刑法第六十二條前段之規定，減輕其刑。爰審酌被告駕
    駛車輛時，原應注意汽車迴車前，應暫停並顯示左轉燈光或
    手勢，看清無來往車輛，始得迴轉，且依當時情形，亦無不
    能注意之情事，竟疏未注意及此，貿然向左迴轉，因此過失
    致告訴人受有上開傷勢，告訴人原本要求被告賠償新臺幣三
    十萬元，後改為新臺幣二十萬元，惟被告僅願意賠償告訴人
    十萬元，致雙方無法達成和解，暨被告素行、犯罪之手段，
    及犯後坦承犯行，態度尚可等一切情狀，量處如主文所示之
    刑，並諭知易科罰金之折算標準，以示懲儆。
三、被告行為後，中華民國九十六年罪犯減刑條例於九十六年七
    月四日公布，於同年月十六日施行，查被告本件犯行係在九
    十六年四月二十四日以前，且非中華民國九十六年罪犯減刑
    條例第三條所示不得減刑之罪，爰依中華民國九十六年罪犯
    減刑條例第二條第一項第三款，減其刑期二分之一；另被告
    所犯過失傷害罪，為最重本刑五年以下有期徒刑之罪，其所
    宣告之刑經本院依中華民國九十六年罪犯減刑條例第二條第
    一項第三款，減其刑期二分之一後，仍為有期徒刑六個月以
    下之刑度，爰依中華民國九十六年罪犯減刑條例第九條，併
    諭知易科罰金之折算標準。
據上論斷，應依刑事訴訟法第二百九十九條第一項前段，刑法第
二百八十四條第一項前段、第四十一條第一項前段、第六十二條
前段，中華民國九十六年罪犯減刑條例第二條第一項第三款、第
七條、第九條，刑法施行法第一條之一第一項、第二項前段，判
決如主文。
中　　華　　民　　國　　96　　年　　7 　　月　　30　　日
                  　　交通法庭  法  官  黃裕仁
上正本證明與原本無異。
如不服本判決，應於送達後十日內向本院提出上訴狀（須附繕本
），上訴於臺灣高等法院臺中分院。
                                書記官  王嘉仁
中　　華　　民　　國　　96　　年　　7 　　月　　30　　日
附錄論罪科刑法條
刑法第二百八十四條第一項：
因過失傷害人者，處六月以下有期徒刑，拘役或五百元以下罰金
，致重傷者，處一年以下有期徒刑、拘役或五百元以下罰金。
